【裁判字號】    99,訴,274
【裁判日期】    990416
【裁判案由】    塗銷抵押權登記
【裁判全文】
臺灣彰化地方法院民事裁定  99年度訴字第274號
原      告  乙○
            甲○○
被      告  營養企業股份有限公司
上列當事人間請求塗銷抵押權登記事件，本院裁定如下：
     主 文
原告之訴駁回。
訴訟費用由原告負擔。
     理  由
一、按原告之訴，原告或被告無訴訟能力，未由法定代理人合法
    代理者，法院應以裁定駁回之，但其情形可以補正者，審判
    長應定期間先命補正，民事訴訟法第249 條第1項第4款定有
    明文。又按法人或非法人團體無訴訟能力，應經法定代理人
    合法代理，而法定代理權之有無，係為訴訟之合法要件，不
    問訴訟程度如何，法院應依職權調查，雖當事人間無爭執者
    ，亦應隨時予以調查，且法定代理權之欠缺，亦不能因當事
    人間無爭執而視為已補正（最高法院26年鄂上字第41號判例
    、71 年度台上字第4492號裁定、85年度台抗字第550號裁定
    、91年度台抗字第323號裁定、93年度台上字第594號判決意
    旨參照）。再按解散之公司除因合併、分割或破產而解散外
    ，應行清算；公司之清算，以董事為清算人，但本法或章程
    另有規定或股東會另選清算人時，不在此限。不能依前項之
    規定定清算人時，法院得因利害關係人之聲請，選派清算人
    ，此觀公司法第24條、第322條規定亦明。
二、本件原告起訴，未據於起訴狀上載明被告營養企業股份有限
    公司之法定代理人姓名、住所或居所，致被告營養企業股份
    有限公司無從由其法定代理人合法代理而進行本案訴訟行為
    ；而此欠缺雖屬得予補正事項，然經本院於99年4月7日裁定
    命原告於5日內補正可合法代表被告公司之法定代理人姓名
    、住所或居所，以為本案訴訟行為，原告雖於99年4月13 日
    具狀補陳被告公司之法定代理人姓名及住所，惟查：被告公
    司已於70年9月7日辦理解散登記，有經濟部99年4月13日經
    授中字第09933595840號函所檢附之被告公司變更事項登記
    卡可按，依上開公司法規定，被告公司應行清算，並應以董
    事為清算人，若無法依公司法第322條第1項規定定清算人時
    ，則應聲請法院選派清算人，然原告未依法聲請法院選任清
    算人，即逕以被告公司之監察人洪俊浩為法定代理人，自與
    前開公司法之規定不符，是原告前開補正，難認已生合法補
    正之效力。從而，本件被告無訴訟能力，經本院定期命原告
    補正，原告逾期未為合法補正，自應認其訴為不合法，應予
    駁回。
三、依民事訴訟法第249條第1項第4款、第95條、第78條，裁定
    如主文。
中    華    民    國    99    年    4     月    16    日
                  民事第一庭       法  官  簡璽容
以上正本係照原本作成
如對本裁定抗告，須於裁定送達後10日內向本院提出抗告狀，
並應繳納抗告費新台幣1000元
中    華    民    國    99    年    4    月    16    日
                                   書記官  彭月美

司法院資訊處製作；財團法人民間司法改革基金會備份。
